臺灣臺北地方法院刑事判決　　　　　　 93年度交易字第378號
公　訴　人　臺灣臺北地方法院檢察署檢察官
被　　　告　丙○○
上列被告因過失致死案件，經檢察官提起公訴（92年度偵字第
12842號），本院判決如下：
    主  文
丙○○因過失致人於死，處有期徒刑肆月，如易科罰金，以參佰
元折算壹日。
    事  實
一、丙○○於民國（下同）92年05月10日上午09時05分，騎乘車
    牌號碼GXQ─156號重型機車，沿臺北市光復橋由臺北往板橋
    方向行駛。當時適有甲○○騎乘腳踏車沿同方向行駛在右前
    方，其腳踏車左手把上掛有一把青菜，後座載有一箱柳丁，
    因甲○○疏未將該等物品捆紮結實，致該把青菜掉落於地，
    甲○○試圖不下車而欲彎腰撿拾時，因重心不穩，致甲○○
    往右側傾斜，而手中青菜則往左側拋出。此時丙○○本應注
    意車前狀況及兩車併行之間隔，並隨時採取必要之安全措施
    ，而依當時情形又無不能注意之情事，竟疏未注意車前狀況
    及兩車併行之間隔，而輾及前揭青菜，致其重型機車打橫倒
    地而擦撞甲○○，造成甲○○向右傾倒，而受有頭部外傷併
    顱內出血、右鎖骨骨折之傷害，經送醫救治於92年 5月18日
    上午08時51分不治死亡。而丙○○於警員接獲報案到場時，
    主動向警員表示其為肇事者之自首之意。
二、案經臺北市政府警察局萬華分局報請臺灣臺北地方法院檢察
    署檢察官偵查起訴。
    理  由
一、訊據被告丙○○固坦承於前揭時地騎乘重型機車，並輾壓甲
    ○○所掉落之青菜，惟矢口否認有何過失致死犯行，辯稱：
    並未撞到被害人甲○○，當時是他放開左手把去撿菜，因為
    重心不穩往後滑，菜及柳丁都掉在地上，伊的機車便壓到青
    菜，後來他的腳踏車再往前彈到伊的機車右後方；現場痕跡
    不是機車煞車痕，而是機車右後方，被甲○○的腳踏車彈撞
    後翻車，左側車殼之烤漆痕跡云云。
二、經查證人丁○○於偵查中雖結證稱並未看到被告撞及被害人
    ，惟查證人亦證稱：「我只看到車打橫之後，老人即彈出去
    ，那種彈法不是單純跌倒」（偵查卷第90-92、95頁），顯
    見被告辯稱被害人自己跌倒一詞，並不可採。況被告機車亦
    有滑倒，若非輾到物品，豈會無緣無故滑倒？則綜合被告之
    陳述與證人之證言，應可認定被告係先輾壓被害人之青菜後
    ，駕駛失控而倒地，致機車撞及被害人。又查前揭事實，有
    道路交通事故現場圖、道路交通事故調查報告表(一)、(二)、交
    通事故談話紀錄表、道路交通事故補充資料表、交通事故肇
    事原因初步分析研判表、交通事故分析研判表、現場及車損
    照片張附卷可稽。而被害人確因本件車禍導致顱內出血死亡
    ，亦據檢察官督同法醫師到場相驗明確，並製有相驗屍體證
    明書、驗斷書、勘驗筆錄各一份附卷可稽，則被告之過失行
    為與被害人之死亡結果間，顯有因果關係。是被告所辯，無
    非事後卸責之詞，不足採信。本件事證明確，被告犯行洵堪
    認定，應予依法論科。
三、核被告所為，係犯刑法第276條第1項之過失致死罪。公訴人
    雖於審理期日變更起訴法條為刑法第276條第2項業務過失致
    死罪，惟查被告係徽章加工廠負責人，平時接單加工，完工
    後託快捷或貨運公司送貨，案發當時係順便送半成品去板橋
    加工，為被告所自陳，足證被告並未從事以反覆同種類之駕
    駛機車行為為目的之社會活動，並非刑法第276條第2項所謂
    「業務」，是公訴人起訴法條容有未洽，應予變更。
四、科刑：
  (一)查被告於其犯罪未發覺前，向台北市政府警察局萬華分局交
    通分隊警員自承為肇事人之事實，有該局警員乙○○填具之
    調查表乙份附卷可稽，應依刑法第62條前段自首之規定減輕
    其刑。
  (二)審酌被告因一時不慎，致有本件犯行，犯後並未賠償被害人
    家屬所受損害，仍否認犯罪，惟肇事後立即停車查看，協助
    被害人送醫急救，並無犯罪前科，素行良好，且被害人裝載
    貨物，未依道路交通安全規則第122條第8款規定捆紮結實，
    衡情亦有過失等一切情狀，量處如主文所示之刑，並諭知易
    科罰金之折算標準，以示懲儆。
五、應適用之法律：
    刑事訴訟法第299條第1項前段、第300條，刑法第276條第1
    項、第62條前段、第41條第1項前段，罰金罰鍰提高標準條
    例第1條前段、第2項，判決如主文。
中　　華　　民　　　國　　94　　年　　5　　月   18    日
                    刑事第三庭  審判長法  官  劉慧芬
                                      法  官  吳定亞
                                      法  官  邱  琦
以上正本證明與原本無異。
如不服本判決，應於判決送達後10日內，向本院提出上訴狀。
                                      書記官  林素霜
中　　華　　民　　國　　94　　年　　5 　　月　　20　　日
附錄本案論罪科刑法條：
刑法第276條
因過失致人於死者，處2年以下有期徒刑、拘役或2000元以下罰
金。
從事業務之人，因業務上之過失犯前項之罪者，處五年以下有期
徒刑或拘役，得併科3000元以下罰金。
